臺灣彰化地方法院北斗簡易庭民事判決
110年度斗簡字第225號
原      告  余彩眉  

訴訟代理人  陳俊良  
被      告  陳銀    
            蔣東憬  
上列當事人間請求遷讓房屋等事件，本院於民國111年5月24日言
詞辯論終結，判決如下：
    主    文
被告應自坐落門牌號碼彰化縣○○鎮○○路○○○○○號房屋遷出並將房
屋返還原告。
被告應自民國一ㄧ○年三月六日起至返還房屋之日止，按月給付原
告新臺幣壹仟貳佰壹拾肆元。
原告其餘之訴駁回。
訴訟費用由被告負擔二分之一，餘由原告負擔。
本判決第一項、第二項已到期發生債權得假執行；但被告如以新
臺幣壹拾萬元為原告預供擔保，得免為假執行。
原告其餘假執行之聲請駁回。
    事實及理由
一、原告主張：原告於民國109年12月9日向鈞院標購坐落彰化縣
    ○○鎮○○段00000地號土地及其上房屋（門牌號碼為彰化縣○○
    鎮○○路000號）（下稱系爭房地），鈞院並於同年12月23日
    核發權利移轉證書在案。為系爭房地遭被告陳銀、陳銀之子
    蔣東憬欠缺占有權源而共同占有使用，經原告多次委任代理
    人與被告陳銀協商未果，被告陳銀、蔣東憬仍未搬遷，爰依
    民法第767條第1項前段及中段之規定及不當得利之法律關係
    ，請求被告陳銀、蔣東憬應自系爭房屋搬遷並將房屋騰空返
    還原告及自110年3月6日起至清償日止，按月以新臺幣（下
    同）15,000元計算之相當於租金之不當得利給付原告。並聲
    明：㈠被告陳銀、蔣東憬應將系爭房屋遷讓返還原告。㈡被告
    應給付原告自110年3月6日起至清償日止，按月以15,000元
    計算之不當得利。㈢願供擔保請准宣告假執行。
二、被告陳銀、蔣東憬均以：對於無權占用系爭房地乙事不爭執
    ，被告陳銀本想搬遷他住，惟未尋獲堪住之房屋，隔壁親戚
    雖願將房屋借予被告陳銀居住，但是該屋為凶宅，亦不適合
    被告陳銀遷居，事情一直延宕下來等語。並聲明：無意見。
三、法院之判斷：
(一)原告主張被告陳銀、蔣東憬現共同居住系爭房地，並無占有
    使用之權源事實，業據其提出本院核發之不動產權利移轉證
    書、建物所有權狀、土地所有權狀、本院民事執行處第一次
    拍賣公告、查封筆錄等件附卷可稽。本院並於110年10月22
    日會同彰化縣北斗地政事務所（下稱北斗地政）測量人員及
    兩造至系爭房地處勘驗，經查，被告蔣東憬為被告陳銀之子
    ，被告陳銀長期居住在系爭房屋內，被告蔣東憬雖住所為台
    中市，但偶而探母居住系爭房屋內，被告2人應為共同無權
    占有使用等情，此有勘驗筆錄及現場照片12張在卷可按；又
    系爭房地經北斗地政測量後，於110年10月22日以北土測字
    第1529號作成複丈成果圖（即附圖）附卷，應堪信原告上開
    主張為真。
(二)按所有人對於無權占有或侵奪其所有物者，得請求返還之
    。各共有人對於第三人，得就共有物之全部為本於所有權之
    請求。但回復共有物之請求，僅得為共有人全體之利益為之
    。民法第767條第1項前段、第821條分別定有明文。次按以
    無權占有為原因，請求返還所有物之訴，被告對原告就其物
    有所有權存在之事實無爭執，而僅以非無權占有為抗辯者，
    原告於被告無權占有之事實，無舉證責任，被告應就其取得
    占有，係有正當權源之事實證明之，如不能證明，則應認原
    告之請求為有理由（最高法院72年度台上字第1552號判決意
    旨參照）。原告為系爭房地所有權人，被告2人又未提出任
    何合法占有權源之證明，則原告主張被告為無權占有，訴請
    遷讓返還系爭房屋，即屬有據。
(三)不當得利部分：
  ⒈按無法律上之原因而受利益，致他人受損害者，應返還其利
    益，民法第179條定有明文。而無權占有他人所有物或地上
    物，可能獲得之相當於租金之利益，應以客觀上占有人所受
    之利益為衡量標準，非以請求人主觀上所受之損害為斷（最
    高法院104年度台上字第715號判決要旨參照）。第按城市地
    方房屋之租金，以不超過土地及其建築物申報總價額年息10
    ％為限，土地法第97條第1項定有明文。而土地法第97條所謂
    土地及建築物之總價額，土地價額依法定地價，建築物價額
    依該管直轄市或縣（市）地政機關估定之價額，土地法施行
    法第25條亦有明定。另所謂城市地方，於相關法令及解釋中
    均無確定意義可循，依通常觀念，係指與鄉村相對之稱謂，
    且非必限於指行政區域上之市區。查系爭建物為2層樓老舊
    磚造建物（見本院卷第29頁），其於110年之房屋課稅現值
    為45萬7,500元，而因系爭土地及系爭建物所坐落之地點位
    處彰化縣北斗鎮民權路之地段，接近鎮中心區域，即屬土地
    法所稱之城市地方，且因兩造間就系爭土地及系爭建物未曾
    有租賃關係，尚無相關租金約定內容得供參考，又原告主張
    該屋出租租金現在行情應為15,000元/月，惟未舉證以實其
    說（未鑑價），本院仍非不得參考土地法第97條第1項及土
    地法施行法第25條之規定，作為量定相當於租金不當得利之
    標準。而本院斟酌系爭建物所使用之目的為供人居住使用，
    尚非作為營業使用，於59年1月1日建築完成，房屋老舊漏水
    但應堪居住，生活機能尚稱便利，本院認為使用系爭土地及
    系爭建物所生相當於租金之不當得利，以系爭土地申報地價
    及系爭建物總價額之年息6％計算為適當。
  ⒉復按土地與房屋固為各別之不動產，各得單獨為交易之標的
    ，惟房屋性質上不能與土地使用權分離而存在，亦即使用房
    屋必須使用該房屋之基地（最高法院108年度台上字第1746
    號判決要旨參照）。查被告2人無權占有系爭建物，而因系
    爭建物性質上不能與系爭土地分離而為單獨使用，必須使用
    系爭土地作為基地，而原告曾於110年1月6日向被告2人表示
    ：被告2人應將系爭房屋騰空遷讓返還原告，給被告2人2個
    月搬遷期限不收租金等情，此有言詞辯論筆錄在卷可憑，
　　且為被告所不爭執，則原告依民法第179條規定，請求被告
    給付自110年3月6日起至被告返還系爭建物之日止，所生相
    當於租金之不當得利，即非無據。
　⒊被告2人占用系爭土地面積，依附圖所示編號A地基58平方公
    尺、編號B遮陽鐵棚8平方公尺，合計66平方公尺。系爭土地
    111年1月申報地價每平方公尺3,680元，依土地申報地價年
    息6%，計算相當於租金之不當得利，被告2人占用面積66平
    方公尺，則每月受有相當於不當得利租金為1,214元（計算
    式：3,680元×66平方公尺×6%÷12個月＝1,214元，元以下四拾
    五入）。
  ⒋被告應按月給付原告自110年3月6日起至返還土地之日止，相
    當於租金之不當得利：系爭土地現仍為被告2人占有使用中
    ，原告請求被告按月給付相當於租金不當得利，被告2人按
    月應共同給付原告1,214元，逾此部分，則屬無據。
(四)至原告主張系爭房屋增建後面積達71.83平方公尺，惟增建
    面積實際無權占有同段729地號、714地號土地，且原告拍定
    時拍賣公告上載明「含增建部分」，原告對於增建部分當然
    有使用權，但不屬於原告所有，被告2人遷讓房屋後，自不
    得再使用增建部分，其理自明。是本件仍應依如附圖所示系
    爭房地面積為準，併此敘明。
(五)綜上所述，原告依民法第767條第1項、179條規定之法律關
    係，請求如主文第一項至第三項所示範圍內，為有理由，應
    予准許。原告逾此範圍之請求，為無理由，應予駁回。本件
    訴訟費用，其中1/2由被告負擔，餘由原告負擔。
六、本訴判決原告勝訴部分，係依民事訴訟法第427條第1項規定
    適用簡易訴訟程序所為被告敗訴之判決，依同法第389條第1
    項第3款規定，應依職權宣告假執行。並依同法第392條第2
    項規定，依職權宣告被告如預供相當之擔保，得免為假執行
    。至原告敗訴部分，其假執行之聲請因訴之駁回已失所依附
    ，應併予駁回。
七、訴訟費用負擔之依據：民事訴訟法第79條。
中　　華　　民　　國　　111 　年　　5 　　月　　31　　日
                 北斗簡易庭   法  官  丁兆嘉
以上為正本係照原本作成。
如對判決上訴，應於判決送達後20日內向本院提出上訴狀。如委
任律師提起上訴者，應一併繳納上訴審裁判費。
中　　華　　民　　國　　111 　年　　5 　　月　　31　　日
　　　　　　　　　        　　書記官  蔡政軒